【裁判字號】    95,訴,161
【裁判日期】    950403
【裁判案由】    侵權行為損害賠償
【裁判全文】
臺灣臺南地方法院民事判決               95年度訴字第161號
原      告  丙○○
            甲○○
共      同
訴訟代理人  許世烜律師
被      告  丁○○
            乙○○
            戊○○
上列被告因妨害自由等案件，經原告提起刑事附帶民事訴訟請求
侵權行為損害賠償，經本院刑事庭裁定移送前來，本院於民國95
年3月20日言詞辯論終結，判決如下：
    主  文
被告應連帶給付原告丙○○新臺幣拾柒萬元，連帶給付原告甲○○新臺幣陸萬元，及均自民國九十五年一月三十日起至清償日
止，按年息百分之五計算之利息。
原告其餘之訴駁回。
訴訟費用由被告連帶負擔四分之一，餘由原告負擔。
本判決原告勝訴部分，得假執行。但被告如於執行標的物拍定、
變賣前，分別以新臺幣拾柒萬元、新臺幣陸萬元為原告丙○○
、甲○○預供擔保後，得免為假執行。
原告其餘假執行之聲請駁回。
    事實及理由
甲、程序方面：
一、本件被告丁○○未於言詞辯論期日到場，核無民事訴訟法第
    386條各款所列情形，爰依原告聲請，由其一造辯論而為判
    決。
二、按訴狀送達後，原告不得將原訴變更或追加他訴。但有下列
    情形之一者，不在此限：三擴張或減縮應受判決事項之聲明
    者，民事訴訟法第255條第1項第3款定有明文。本件原告起
    訴請求被告連帶給付自刑事附帶民事訴訟起訴狀繕本送達被
    告翌日起之法定遲延利息。嗣原告於刑事附帶民事訴訟起訴
    狀繕本送達被告後，而於民國95年2月23日當庭以言詞請求
    利息起算日減縮自刑事附帶民事訴訟起訴狀繕本送達最後被
    告翌日起算之上述遲延利息，係減縮應受判決事項之聲明，
    核與首揭規定相符，應予准許。
乙、實體方面：
一、本件原告起訴主張：被告丁○○係前鋒工程有限公司（下稱
    前鋒公司）負責人，因認頂築營造有限公司積欠前鋒公司工
    程款250,000元未付，乃於92年4月8日上午11時許，夥同被
    告乙○○、戊○○一同前往位於臺南市○區○○街275巷18
    弄22號之1頂築公司辦公室，由被告丁○○以拳、腳及持碳
    鋼管朝原告丙○○頭部及身體揮打，並將原告丙○○控制在
    該公司會議室內，又強行將在場原告甲○○之行動電話丟往
    窗外，妨害其對外聯絡之權利，而被告乙○○、戊○○則共
    同基於妨害人行使權利之犯意聯絡，控制現場，妨害原告丙○○、甲○○自主決定行動自由之權利。原告丙○○因再度
    遭受被告丁○○毆打，不得不應被告丁○○要求連絡親人黃
    舜益匯250,000元入其指定之日盛國際商業銀行臺南分行、
    帳號000000000000000號、戶名丁○○之帳戶內，被告丁○○始同意原告丙○○、甲○○自由離去，訴外人黃舜益並於
    同日下午2時34分許完成上開匯款手續。原告丙○○因被告
    之共同侵權行為，受有頭部外傷併頭皮血腫、頸部挫傷、左
    耳前及左頸部擦傷淤血、右胸表皮撕裂傷之傷害，及250,00
    0元之財產上損害、自由受拘束之損害，原告甲○○因此自
    由權受有不法侵害，爰依據民法第184條第1項前段、第185
    條第1項前段、第195條第1項前段之規定，請求被告連帶賠
    償原告丙○○財產上之損害250,000元、精神慰撫金1,000,0
    00元，原告甲○○精神慰撫金500,000元等語。並聲明：被
    告應連帶給付原告丙○○1,250,000元，連帶給付原告甲○○500,000元，及均自刑事附帶民事訴訟起訴狀繕本送達最
    後被告翌日起至清償日止，按年息百分之5計算之利息；並
    願供擔保請准宣告假執行。
二、被告戊○○、乙○○對刑事一審判決認定之事實不爭執，惟
    被告戊○○以下列情詞置辯：其僅係被告丁○○之受僱人，
    目前沒有錢賠償原告，且本件為原告丙○○與被告丁○○間
    之公司工程款糾紛，理應由被告丁○○出面處理等語。被告
    乙○○則以：之前在被告丁○○公司作消防工程方面工作，
    現在沒有工作，寧願入獄執行，也不願意賠償等語置辯。並
    均聲明：請求駁回原告之訴及假執行之聲請；如受不利之判
    決，願供擔保請准宣告免為假執行。被告丁○○未於言詞辯
    論期日到場，亦未提出書狀作何聲明或陳述。
三、原告主張被告丁○○係前鋒公司負責人，因不滿頂築公司積
    欠前鋒公司工程款250,000元未付，乃夥同前鋒公司技術員
    工即被告乙○○、戊○○，於92年4月8日上午11時許，一同
    前往位於臺南市○區○○街275巷18弄22號之1之頂築公司，
    共同基於脅迫妨害人行使權利之犯意聯絡，推由被告丁○○
    持碳鋼管、被告乙○○與戊○○控制現場，妨害原告丙○○
    自主決定行動之權利。嗣被告丁○○與原告丙○○進入頂築
    公司內部會議是商討工程款清償事宜，被告丁○○又持碳鋼
    管朝原告丙○○頭部及身體揮打；原告甲○○等人返回頂築
    公司後，被告丁○○又承前妨害人行使權利之犯意，強行將
    原告甲○○之行動電話扔往窗外，妨害原告甲○○使用行動
    電話對外聯絡之權利；因原告甲○○稱公司沒錢，原告丙○○亦拒絕清償，被告丁○○遂再以拳、腳、碳鋼管毆打原告
    丙○○，致原告丙○○受有頭部外傷併頭皮血腫、頸部挫傷
    、左耳前左頸部擦傷淤血、右胸表皮撕裂傷之傷害；被告丁○○更以此方式，要求原告丙○○聯絡親人黃舜益先行墊匯
    250,000元至指定之日盛國際商業銀行臺南分行、帳號00000
    0000000000號之被告丁○○帳戶內等無義務之事。迨於同日
    下午2時許，被告丁○○見原告丙○○血流不止，始同意被
    告乙○○陪同原告丙○○就醫，被告丁○○再與被告戊○○
    離開頂築公司，黃舜益遂於同日下午2時34分許，將250,000
    元匯入被告丁○○指定之帳戶內之事實，業據證人張宏傑、
    蔡靜儀於刑事案件中證述甚詳，且有診斷證明書、中區農會
    電腦共用中心匯款委託書各1件為證，被告丁○○因傷害罪
    經判處有期徒刑6月，如易科罰金，以300元折算1日，被告
    乙○○、戊○○因共同以脅迫妨害人行使權利罪，各判處拘
    役30日，如易科罰金，以300元折算1日，均緩刑2年，現由
    原告聲請檢察官上訴中，復經本院調閱93年度訴字第918號
    刑事卷審閱無誤；而被告乙○○、戊○○對於上情並不爭執
    ，又被告丁○○對於原告前開主張之事實，已於相當時期受
    合法之通知，於言詞辯論期日不到場，亦未提出準備書狀爭
    執者，依民事訴訟法第280條第3項前段準用第1項之規定，
    視同自認，自堪信原告之主張為真實。
四、按因故意或過失，不法侵害他人之權利者，負損害賠償責任
    ；次按數人共同不法侵害他人之權利者，連帶負損害賠償責
    任；另不法侵害他人之身體、健康、名譽、自由、信用、隱
    私、貞操，或不法侵害其他人格法益而情節重大者，被害人
    雖非財產上之損害，亦得請求賠償相當之金額，民法第184
    條第1項前段、第185條第1項前段、第195條第1項前段分別
    定有明文。查被告丁○○、乙○○、戊○○共同基於妨害人
    行使權利、使人行無義務之事之犯意聯絡，推由原告丁○○
    持碳鋼管威嚇，被告乙○○與戊○○負責控制現場，妨害原
    告丙○○、甲○○自主決定行動之權利，並由被告丁○○持
    碳鋼管朝原告丙○○頭部及身體揮打，原告丙○○不得已請
    親人黃舜益墊匯250,000元至指定之帳戶內而行無義務之事
    ，致原告丙○○財產、身體、自由權受不法侵害，原告甲○○自由權受不法侵害之事實，業如前述。被告之行為間，具
    有客觀的共同關聯性，其損害之發生，與被告有責任原因之
    事實，二者之間有相當因果關係，亦即被告之行為，與原告
    丙○○之財產、身體、自由權及原告甲○○之自由權所受侵
    害間有因果關係，係不法侵害原告之權利。從而，原告依據
    共同侵權行為之法律關係，請求被告丁○○、乙○○、戊○○連帶賠償，自屬有據。茲就原告請求之損害賠償之項目及
    金額是否應予准許，分述如下：
  (一)原告丙○○得請求財產上損害250,000元、精神慰撫金120,0
    00元，合計370,000元：
  1.財產上之損害：
    原告丙○○因被告之共同侵權行為，因此委由他人代為支付
    被告丁○○250,000元而受損失，已如前述，其請求被告連
    帶賠償250,000元，為有理由。
  2.精神慰撫金：
    按慰撫金數額之認定，除依被害人及其家屬所受身體上及精
    神上痛苦程度及所造成之影響二者予以衡量外，尚須斟酌雙
    方之身分資力與加害之程度等情予以核定。查原告丙○○因
    被告之共同侵權行為，受有頭部外傷併頭皮血腫、頸部挫傷
    、左耳前左頸部擦傷淤血、右胸表皮撕裂傷之傷害，有診斷
    證明書可佐。又原告丙○○之教育程度為專科畢業，擔任過
    建設及營造公司主任、監工、經理、負責人等職務，其於92
    年度無所得資料，名下財產有房屋1筆、土地、汽車各1筆、
    投資2筆，合計財產總額4,735,860元，93年度有所得1筆，
    給付總額80元，名下財產有房屋、土地、汽車各1筆、投資2
    筆，財產總額4,738,560元。被告丁○○為高中畢業，92年
    度有所得1筆，給付總額4,000元、財產有汽車2輛，93年度
    無所得資料、財產有汽車2輛。被告乙○○為國中畢業，目
    前無業，之前在前鋒公司擔任消防工程工作，薪資一天1,80
    0元，每月工作約20天，需扶養大陸籍配偶及10歲女兒，尚
    積欠銀行信用貸款約1,600,000元，92年度有無所得資料、
    財產有汽車1輛，93年度有所得1筆，給付總額46,000元、名
    下財產有汽車1輛。被告戊○○學歷為國小畢業，目前受僱
    他人從事綁鋼鐵工作，日薪1,800元，每月約上班20幾日，
    月收入約35,000元，已婚，有三名就讀小學子女，太太打零
    工，其無負債，92年度有所得1筆，給付總額6,400元、無財
    產資料，93年度無所得及財產資料。以上等節，業據兩造於
    警詢及本院審理時分別陳明，並有兩造之稅務電子閘門財產
    所得調件明細表、原告95年3月17日民事呈報狀在卷可按。
    本院綜合前情，及被告丁○○因其經營之前鋒公司與頂築公
    司之工程款糾紛，未思以合法途徑解決，竟與其員工即被告
    戊○○、乙○○，共同以妨害他人行使權利、使人行無義務
    之事之行為，不法侵害原告丙○○之財產、身體、自由權，
    事後迄未賠償原告丙○○之損害，認原告此部分請求以120,
    000元為適當，逾此部分之請求為無理由，不予准許。
  3.綜上所述，原告丙○○可得請求之損害額，財產上之損害25
    0,000元、精神慰撫金120,000元，合計為370,000元。
  (二)原告甲○○得請求精神慰撫金60,000元：
    原告甲○○之教育程度為專科畢業，擔任過代書、營造及建
    設公司負責人、出納等職務，其於92年度有所得資料4筆，
    給付總額244,629元，名下有投資3筆，財產總額310,150元
    ，93年度有所得資料5筆，給付總額52,292元，名下有投資3
    筆，財產總額310,150元。被告丁○○、乙○○、戊○○之
    學歷、家庭、所得、經濟狀況等事項，如前所述，本院綜合
    上情，及被告未思以法律途徑解決公司間之工程款糾紛，竟
    與其員工即被告戊○○、乙○○，共同以妨害他人行使權利
    之行為，不法侵害原告甲○○之自由權，事後迄未賠償原告
    甲○○之損害，認原告此部分請求以60,000元為適當，逾此
    部分之請求為無理由，不予准許。
五、末按給付有確定期限者，債務人自期限屆滿時起，負遲延責
    任。給付無確定期限者，債務人於債權人得請求給付時，經
    其催告而未為給付，自受催告時起，負遲延責任。其經債權
    人起訴而送達訴狀，或依督促程序送達支付命令，或為其他
    相類之行為者，與催告有同一之效力；民法第229條第1、2
    項分別定有明文。又遲延之債務，以支付金錢為標的者，債
    權人得請求依法定利率計算之遲延利息。但約定利率較高者
    ，仍從其約定利率；而應付利息之債務，其利率未經約定，
    亦無法律可據者，週年利率為百分之5；亦為同法第233條第
    1項及第203條所明定。查本件原告請求被告應連帶給付之前
    開金額，並未定有給付之期限，則原告請求自刑事附帶民事
    訴訟起訴狀繕本送達最後被告翌日起至清償日止，按年息百
    分之5計算之利息，並未逾其所得請求之範圍，自無不合；
    查原告刑事附帶民事訴訟起訴狀繕本係於95年1月19日寄存
    送達於最後被告乙○○送達地之警察機關，於95年1月29日
    送達生送達效力（參見本院93年度附民字第220號卷第15頁
    ），則原告請求被告應自刑事附帶民事訴訟起訴狀繕本送達
    最後被告翌日即95年1月30日起至清償日止，按年息百分之5
    計算遲延利息，核與上開規定並無違背，自無不合。
六、綜上所述，原告依據侵權行為損害賠償之法律關係，原告丙○○請求被告連帶賠償370,000元，原告甲○○請求被告連
    帶賠償60,000元，及均自95年1月30日起至清償日止，按年
    息百分之5計算之利息，即有理由，應予准許，逾此所為之
    請求，為無理由，應予駁回。
七、本件係屬民事訴訟法第389條第1項第5款所稱所命給付之金
    額未逾500,000元之判決，雖原告聲明願供擔保，請求宣告
    假執行之聲請，然本院就其勝訴部份，仍應依職權宣告假執
    行；敗訴部分，其假執行之聲請，因訴之駁回而失所依附，
    不予准許。至被告乙○○、戊○○陳明願供擔保請為宣告免
    為假執行，經核與規定相符，爰酌定相當之擔保金額予以宣
    告；被告丁○○部分，本院依同法第392條第2項、第3項規
    定，依職權宣告其得供擔保，免為假執行。
八、又前開事證已臻明確，兩造其餘攻擊防禦方法及舉證，核與
    判決結果不生影響，爰不予一一論述，附此敘明。
九、結論：原告之訴為一部有理由，一部無理由，依民事訴訟法
    第385條第1項前段、第79條、第85條第2項，第389條第1項
    第5款、第392條第2項、第3項，判決如主文。
中    華    民    國    95    年    4     月    3     日
                  民事第三庭    法  官  郭貞秀
以上正本係照原本作成。
如對本判決上訴，須於判決送達後20日內向本院提出上訴狀。
中    華    民    國    95    年    4     月    3     日
                                書記官  陳志德


司法院資訊處製作；財團法人民間司法改革基金會備份。
